【裁判字號】    95,上更(二),80
【裁判日期】    950822
【裁判案由】    
【裁判全文】
臺灣高等法院花蓮分院刑事判決      95年度上更(二)字第80號
上  訴  人
即  被  告  甲○○
                    現羈押於臺灣花蓮看守所
指定辯護人  阮慶文律師
上列上訴人即被告因違反毒品危害防制條例案件，不服臺灣臺東
地方法院93年度訴字第178號中華民國94年7月25日第一審判決（
起訴案號：臺灣臺東地方法院檢察署93年度偵字第1602號），提
起上訴，經判決後由最高法院第2次發回，本院判決如下：
    主  文
原判決關於甲○○部分撤銷。
甲○○共同販賣第一級毒品，累犯，處有期徒刑拾壹年；扣案之
第一級毒品海洛因伍塊（共淨重壹佰捌拾柒點捌玖公克）沒收銷
燬之；第一級毒品海洛因伍塊之外包裝（陸點壹捌公克）沒收。
    事  實
一、甲○○於民國（下同）87年間因使人受重傷未遂案件，經臺
    灣臺東地方法院判處有期徒刑3年6月確定，於91年 1月20日
    縮短刑期執行完畢（翌日釋放）。詎竟不知悔改，與吳桂郎
    、黃孜閔（業經判處有罪確定）共同基於販賣第一級毒品海
    洛因營利之犯意連絡，經由楊琦文（由檢察官另行偵辦）告
    知彰化縣彰化市綽號「嫂子」之不詳姓名女子處可購得大量
    之海洛因後，於93年7月6日上午，由甲○○、吳桂郎、楊琦
    文 3人自台東縣知本火車站一同搭乘火車前往彰化縣彰化市
    （楊琦文準備自己購買少許海洛因供己吸用），再於同日下
    午 6時許，在彰化市某旅館內，由甲○○、吳桂郎共同以新
    台幣（下同）65萬元價格（其中甲○○出資20萬元，吳桂郎
    、黃孜閔共同出資45萬元），向綽號「嫂子」之女子購得海
    洛因5塊（合計淨重187.89公克、外包裝重 6.18公克），完
    成交易後隨即一同搭乘火車返回台東縣太麻里鄉，並通知黃
    孜閔於車抵太麻里火車站時駕車前往接應。其等於翌日（7
    日）凌晨 1時30分許到達太麻里火車站，由黃孜閔駕車前去
    接應時，為在場埋伏之警察當場查獲逮捕，並於甲○○身上
    搜出上開海洛因5塊。
二、案經台東縣警察局移送台灣台東地方法院檢察署檢察官偵查
    起訴。
    理  由
一、訊之上訴人即被告（以下簡稱被告）甲○○對於前揭犯罪事
    實，除辯稱所購得之海洛因欲供自己施用而非意圖供販賣營
    利外，對其餘諸情均坦承不諱。經查：
（一）被告上開自白核與證人楊琦文於原審法院結證情節大致相
      符，復有扣案海洛因5塊（驗餘淨重 187.89公克、空包裝
      重6.18公克）可資佐證。且上開海洛因經送由法務部調查
      局鑑定結果，確含第一級毒品海洛因成分（純度為百分之
      58.09），合計淨重187.89公克（外包裝重 6.18公克），
      此並有法務部調查局鑑定通知書在卷可稽（見偵查卷第68
      頁）。
（二）按販賣毒品罪，並不以販入後復行販出為必要，祇要基於
      營利之意圖，將毒品販入或販出，有一於此，其販賣毒品
      即屬既遂。本件被告甲○○與吳桂郎等共同購入海洛因數
      量多達187.89公克，顯逾一般吸毒者個人日常施用所需，
      依吾人日常生活經驗，縱係有施用毒品惡習之人，其於一
      次以鉅資購入如前揭大量之毒品後，純係為留供自己長時
      間施用之必要性與可能性均甚低。且茍被告甲○○等無販
      賣賺取不法利益之意圖，豈有可能一次持有如此數量龐大
      之毒品，進而冒有被檢警單位查獲之風險，是其等意圖營
      利而購入毒品海洛因應可認定。而此項情況於被告甲○○
      等取得上述毒品之前即已存在，前後並無不同，是被告甲
      ○○辯稱於彰化縣彰化市所購買之上開海洛因，係欲供己
      施用，而非意圖販賣而取得上述大量毒品，顯不可採。
（三）再衡情，施用毒品者固有一次購入多量之毒品以降低購買
      價格之情形，然吸毒者於買入後，應會考量攜帶大量毒品
      隨身而行之風險道理。蓋如攜大量之毒品隨身，則其被警
      查獲時因尚持有毒品，該毒品即為吸毒者之罪證；且毒品
      之價格高昂，如被查獲即為金錢上之損失，相較於大量購
      入所減低之施用成本，顯不相當。故被告甲○○本身縱有
      施用毒品之惡習，然其持有而經查扣之第一級毒品數量非
      少，遠逾一般吸食毒品者購買毒品施用之範疇，是其上開
      情節，顯與吸毒者自用者之情形不符，所辯購入之毒品僅
      係供自已施用云云，亦非可採。
（四）況被告甲○○亦自承於93年5月12日6時32分至13日22時17
      分，曾接獲黃孜閔向其調貨之電話；另依卷附之93年 5月
      17日11時29分至18日1時5分通聯紀錄，黃孜閔亦曾撥打電
      話予被告甲○○，詢問是否要調，甲○○則回以「味道好
      嗎？」等語。由上諸情，顯見被告甲○○若要施用毒品，
      尚非無法取得貨源，又何需千里迢迢而甘冒被查獲之風險
      ，而由臺東縣遠赴彰化縣購買第一級毒品海洛因。另由93
      年度聲監續字第000021號監聽譯文可知，係由被告甲○○
      於93年7月5日主動撥打電話給吳桂郎，並邀請吳桂郎合夥
      購買毒品，商討數量、金額、分配方式及一同出發時間，
      而於其後果然於被告甲○○身上，經警查獲上開約定數量
      之毒品，顯見被告甲○○就該次購買第一級毒品海洛因之
      行為係處於主導地位，而非偶然起意而決定購買所需施用
      之毒品。另被告甲○○為取得上開毒品海洛因，亦自承係
      以現金卡借貸方式購買，顯見被告甲○○經濟應非充裕，
      其以明顯超過自己經濟能力負擔之款項購買毒品，若非用
      以販賣營利，將如何償還借貸之金錢？且吳桂郎、黃孜閔
      亦因本件共同犯罪經原審判處罪刑，上訴本院後撤回上訴
      確定在案，是被告甲○○確與吳、黃 2人共同意圖販賣營
      利而販入上開海洛因，洵堪認定。
二、按販賣毒品罪，並不以販入後復行販出為必要，祇要基於營
    利之意圖，將毒品販入或販出，有一於此，其販賣毒品即屬
    既遂；核被告甲○○所為，係犯毒品危害防制條例第4條第1
    項之販賣第一級毒品罪，被告販入海洛因後之持有行為為販
    賣行為所吸收，不另論罪。其與已判決確定之共同被告吳桂
    郎、黃孜閔間有犯意連絡及行為分擔，為共同正犯。又被告
    甲○○於87年間因使人受重傷未遂罪，經法院判處有期徒刑
    3年6月確定，於91年 1月20日執行完畢，此有卷附被告前案
    紀錄表可憑，其於 5年內再犯本件之罪，應論以累犯，惟其
    所犯法定本刑為死刑或無期徒刑，依法不得加重。另被告行
    為後，刑法第47條雖經修正，而自95年7月1日施行，然比較
    修正前、後該條之規定，可知修正前有關累犯之成立，不以
    再犯之罪係故意犯罪為限，而修正後之規定，則以再故意犯
    罪為成立累犯之要件；本件被告因係故意再犯罪，則依修正
    前、後之規定，均成立累犯；適用修正前之規定，對於被告
    並無不利，依同時修正施行之刑法第2條第1項前段之規定，
    應適用舊法即修正前刑法第47條之規定，附此敘明。原審對
    被告論罪科刑，固非無見。惟毒品危害防制條例第19條第 1
    項關於沒收之規定，乃政府為防制毒品危害，維護國民身心
    健康，所設之特別規定，採義務沒收主義。故凡犯同條例第
    4條至第9條、第12條、第13條或第14條第1項、第2項之罪者
    ，其供犯罪所用或因犯罪所得之財物，如屬犯人所有，均應
    沒收之，法院無審酌餘地。而毒品之外包裝有防止毒品裸露
    、逸出及潮濕之功用，並便於攜帶及運輸，其係供販賣、運
    輸、寄藏或持有毒品所用之物，至為顯然。本件原判決就被
    告持有被查扣之毒品海洛因5塊之外包裝（依偵字第1602 號
    卷第68頁所附法務部調查局鑑定通知書內載空包裝重6.18公
    克，其包裝應屬可與毒品析離），未依上開規定諭知沒收，
    亦未說明何以不予沒收之理由，自有不適用法則及理由不備
    之違法。被告上訴否認犯罪，雖無理由，但原判決既有未當
    ，仍應撤銷改判。依被告甲○○與吳桂郎、黃孜閔共同意圖
    販賣而販入之第一級毒品數量，對被告所犯販賣第一級毒品
    罪縱科以法定最輕本刑之無期徒刑，猶嫌過重，誠屬情輕法
    重，衡情尚有可憫恕之處，依刑法第59條減輕其刑（該法條
    雖經修正並於95年7月1日實施，然此為法院就刑之酌減審認
    標準見解之明文化，非屬法律之變更，逕行適用修正後刑法
    第59條之規定減輕其刑；惟修正後刑法第64條第 2項、第65
    條第2項規定，並無較有利於被告，依刑法第2條第 1項規定
    ，仍應適用被告行為時之修正前刑法第64條第2項、第65 條
    第 2項規定）。爰審酌被告甲○○之品行、智識程度，與其
    犯罪之動機、目的、手段、所生之危害，及販入毒品之次數
    僅一次，且尚未賣出，但犯罪後否認販毒之態度等一切情狀
    ，量處如主文第2項所示之刑。另扣案之第一級毒品海洛因5
    塊（合計淨重187.89公克），應依毒品危害防制條例第18條
    第1項前段規定沒收銷燬之；至第一級毒品海洛因5塊之外包
    裝6.18公克，則應依同條例第19條第1項規定宣告沒收。
三、末查原審法院審理中公訴人函送之扣案疑似海洛因 2.1公克
    部分，係被告甲○○另於94年度戒毒偵字第18號扣案物品，
    與本件被告所涉犯罪無關，故不應由本案宣告沒收。又本院
    前審判決認定被告於93年 3月間經人介紹認識嫁至台灣之越
    南人阮氏荃（NGUYENTHI TUYEN ）後，知悉阮氏荃可以在越
    南購得較便宜之第一級毒品海洛因，即以 5萬元之代價，商
    請阮氏荃帶其前往越南購買海洛因，阮氏荃因平日即有施用
    海洛因，乃予應允，被告與阮氏荃共同基於走私、運輸第一
    級毒品海洛因之犯意，並基於販賣之概括犯意，於93年 3月
    23日與阮氏荃一起搭機前往越南，由阮氏荃帶同被告向不詳
    姓名之人購買價格16萬元之海洛因，於翌（24）日共同走私
    及運輸上開毒品，由越南搭機返回台灣，被告依約將其中價
    值 5萬元之海洛因交付阮氏荃，其餘則供己販賣一節；因此
    部分事實並未據檢察官起訴，又查無證據足資認定被告以16
    萬元所購得者確係「毒品海洛因」，故無從認定被告確有此
    部分犯行，均併予敘明。
據上論斷，應依刑事訴訟法第369條第1項前段、第364條、第299
條第1項前段，毒品危害防制條例第4條第1項、第18條第1項前段
、第19條第1項，修正前刑法第47條、第64條第2項、第65條第 2
項，修正後刑法第2條第1項、第11條、第28條、第59條，判決如
主文。
本案經檢察官蔡國禎到庭執行職務。
中    華    民    國    95    年    8     月    22    日
                        審判長法  官  何方興
                              法  官  蔡勝雄
                              法  官  林德盛
以上正本證明與原本無異。
如不服本判決，應於判決送達後10日內向本院提出上訴狀。其未
敘述理由者，並應於提出上訴狀後10日內向本院補提理由狀 (須
附繕本)。
                              書記官  劉妙娘
中    華    民    國    95    年    8     月    22    日
附錄本判決論罪科刑法條：
毒品危害防制條例第4條第1項：
製造、運輸、販賣第一級毒品者，處死刑或無期徒刑；處無期徒
刑者，得併科新臺幣1千萬元以下罰金。


司法院資訊處製作；財團法人民間司法改革基金會備份。
